【裁判字號】    91,訴,2579
【裁判日期】    920120
【裁判案由】    損害賠償
【裁判全文】
臺灣高雄地方法院民事判決  九十一年度訴字第二五七九號
    原      告  丙○○○
    訴訟代理人  林慶雲律師
                許瑜容律師
                侯勝昌律師
    被      告  乙○○
                甲○○○
右當事人間請求損害賠償事件，由刑事庭移送前來，本院判決如左：
    主      文
被告應連帶給付原告新台幣壹佰貳拾萬元，及自民國九十一年十一月十四日起至清償
日止，按週年利率百分之五計算之利息。被告甲○○○另應給付自民國八十九年八月
十三日起至民國九十一年十一月十三日止，按週年利率百分之五計算之利息。
原告其餘之訴駁回。
訴訟費用由被告連帶負擔五分之一，餘由原告負擔。
本判決第一項於原告以新台幣肆拾萬元為被告供擔保後，得假執行。
原告其餘假執行之聲請駁回。
    事      實      及      理      由
一、本件被告經合法通知，均未於言詞辯論期日到場，核無民事訴訟法第三百八十六
    條所列各款情形，爰依原告之聲請，由其一造辯論而為判決。
二、原告主張被告乙○○係任職高雄市答答房屋內惟店之房屋仲介人員，與其妻即被
    告甲○○○共同基於意圖為自己不法所有之犯意聯絡，乘原告委請被告乙○○仲
    介購買門牌號碼高雄市○○區○○路八五巷十三號之房屋及土地（下稱系爭房地
    ）時，明知該房地之所有權人並無意出售，竟在民國八十九年二月二十三日、三
    月十六日先後由被告乙○○向原告收受定金新台幣（下同）一百萬元、二百五十
    萬元，嗣被告乙○○再向原告謊稱因賣主無力繳交土地增值稅，要求原告先行墊
    付稅金，原告為求順利購得系爭房地，乃陷於錯誤，再於同年四月十一日交付買
    賣價金尾款、稅金共二百二十萬元，計被告共詐得五百七十萬元；而被告乙○○
    於詐得前揭款項後，以系爭房地已遭扣押為由，遲未辦理過戶，期間原告屢向被
    告甲○○○查詢房屋辦理過戶情況，被告甲○○○為隱匿上情，乃向原告安撫表
    示一定會辦理過戶，請其放心，後因原告發覺有疑，向有關單位查證系爭房地買
    賣相關事宜，始知上情，並對被告前開詐欺犯行提起自訴。嗣由被告甲○○○之
    父莊榮清代替被告出面與原告洽談，雙方同意由被告甲○○○將其名下坐落高雄
    市○○區○○路一九六之一號房屋及土地（下稱葆禎路房地）過戶予原告，用以
    折抵上開五百七十萬元債務中之四百五十萬元，剩下一百二十萬元之債務另行處
    理，而葆禎路房地已於八十九年九月十三日過戶登記於原告名下。因被告二人共
    同以前開方式詐騙原告，致原告受有五百七十萬元之損害，原告爰依民法侵權行
    為法律關係，請求被告連帶賠償五百七十萬元及遲延利息。從而聲明：（一）被
    告應連帶給付原告五百七十萬元及自起訴狀繕本分別送達被告翌日起至清償日止
    ，按週年利率百分之五計算之利息。（二）願供擔保請准宣告假執行。
三、經查，原告委託被告乙○○購買系爭房地，被告乙○○明知系爭房地之所有權人
    並無出賣之意思，卻先後於八十九年二月二十三日、三月十六日、四月十一日向
    原告收取買賣價金、土地增值稅共五百七十萬元，而原告之所以交付土地增值稅
    ，係因被告乙○○向其謊稱賣主無力繳交，要求原告先行墊付之事實，業據被告
    乙○○於刑事案件（即被告涉嫌本件共同詐欺取財案件）審理中自承在卷（見本
    院九十年度自緝字第四一號卷宗九十年十二月十九日訊問筆錄），並與證人即系
    爭房地所有權人謝淑姿於刑事案件審理中到庭證述：「（問高雄市○○區○○路
    八十五巷十三號的房子是你的？有無委託他人出售？）是我的，我沒有委託別人
    出售，但有人會打電話來問要不要賣。」、「（被告乙○○、被告甲○○○有無
    受你委託賣房子？）之前有人打電話給我說有一位代書要幫我賣房子，他跑到台
    北找我，我說不要賣，也沒有說到定金、增值稅問題，我只是隨口說房子三百多
    萬連增值稅都不夠。我沒有委託他賣房子。」、「（該房子有無被查封過？）沒
    有。」等語（見九十年度自緝字第四一號卷宗九十一年一月十六日訊問筆錄）大
    致相符，復有要約金收據三紙附卷可憑（見本院八十九年度自字第三四七號卷宗
    第四頁至第六頁），堪信其為真實；又原告提起本件刑事自訴後，被告甲○○○
    之父莊榮清代替被告出面與原告洽談，雙方同意由被告甲○○○將葆禎路房地過
    戶予原告，用以折抵四百五十萬元債務，剩下一百二十萬元之債務另行處理，而
    葆禎路房地已於八十九年九月十三日過戶登記於原告名下之事實，亦有土地登記
    謄本、建物登記謄本及九十年度自緝字第四一號卷內所附協議書各一份在卷可考
    ，堪信為真正。至被告甲○○○於刑事案件審理中雖辯稱並不知原告要買哪間房
    屋云云，然查，被告甲○○○於刑事案件審理中自承：「（乙○○是否有開代書
    事務所？你有無幫忙？）有。但我不處理事務所的事情，只是接聽電話、打掃。
    」、「（自訴人找你們詢問時，你有無提到房子一定會過戶，要他放心等語？）
    她有去我家問，我是說會啦，會啦。我是有安撫她說我先生會幫她辦。」等語（
    見九十年度自緝字第四一號卷宗九十一年五月二十二日審判筆錄），從原告第一
    次繳交定金至墊付土地增值稅，期間達一月有餘，而原告又非僅前往詢問房屋辦
    理過戶事宜一次，若被告甲○○○並不知此事，如何能每次均向原告表示一定能
    辦好？顯見被告甲○○○所為，係與被告乙○○基於共同之犯意聯絡，而為欺瞞
    原告拖延時間之行為，又被告甲○○○亦因本件詐欺取財犯行，經本院刑事庭以
    九十年度自緝字第四一號判決判處有期徒刑八月並緩刑三年確定在案。是被告二
    人以前述佯稱要幫原告仲介購買系爭房地而數度向原告取款及事後再三安撫原告
    之方式，共同詐騙原告五百七十萬元，惟事後已以葆禎路房地折抵本件債務四百
    五十萬元，原告因本件不法行為所受之損害迄今僅餘一百二十萬元之事實，已堪
    認定。
四、另原告雖主張因被告甲○○○前曾以葆禎路房地設定抵押向台灣省合作金庫（下
    稱合作金庫）借款七百餘萬元，且被告甲○○○又積欠大安商業銀行股份有限公
    司（下稱大安銀行）四百餘萬元之債務，致原告為求葆禎路房地能順利過戶，不
    得不代替被告甲○○○向合作金庫、大安銀行分別清償七百五十五萬四千六百七
    十八元及七十萬元，共計八百二十五萬四千六百七十八元，故葆禎路房地雖已過
    戶至原告名下，原告所受之損失仍有五百七十萬元等語，並提出合作金庫放款繳
    款存根、原告活期儲蓄存款存摺、代償證明書及收據各一份為證。惟查，本件原
    告係遭被告詐騙五百七十萬元，即原告因被告本件不法行為所受之損害原為五百
    七十萬元，嗣原告既已與被告達成協議，以葆禎路房地過戶予原告之方式折抵本
    件五百七十萬元債務中之四百五十萬元，且葆禎路房地其後亦依約過戶予原告，
    則被告於本件債務已清償四百五十萬元，本件債務僅餘一百二十萬元迄未清償無
    誤（計算式為：0000000－0000000＝0000000）；即便原告為葆禎路房地過戶事
    宜又另有支出（即為被告甲○○○代位清償銀行債務八百二十五萬四千六百七十
    八元），其亦僅為原告是否得另依其他法律關係向被告求償之問題，與本件債務
    無涉，故原告尚不得以另有支出為由，主張本件債務全未清償，原告迄今仍受有
    五百七十萬元之損失。
五、按數人共同不法侵害他人之權利者，連帶負損害賠償責任。民法第一百八十五條
    第一項前段定有明文。經查，被告二人以佯稱要幫原告仲介購買系爭房地而向原
    告詐取買賣價金及土地增值稅，並事後空言安撫原告拖延時間之方式，向原告詐
    得五百七十萬元，惟因被告事後已透過訴外人莊榮清與原告達成協議，以被告甲
    ○○○名下葆禎路房地過戶予原告折抵本件債務四百五十萬元，而葆禎路房地亦
    已依約過戶予原告之事實，已如前述，故原告因被告本件詐欺取財之不法行為所
    受之損害應為一百二十萬元。從而，原告依民法第一百八十五條第一項前段侵權
    行為法律關係，請求被告連帶給付一百二十萬元，及自起訴狀繕本送達各被告之
    翌日起至清償日止按週年利率百分之五計算之利息即被告連帶給付自九十一年十
    一月十四日起至清償日止，按週年利率百分之五計算之利息；被告甲○○○另應
    給付自八十九年八月十三日起至九十一年十一月十三日止，按週年利率百分之五
    計算之利息，為有理由，應予准許；逾此部分之請求，尚屬無據，應予駁回。
六、原告陳明願供擔保，聲請宣告假執行，經核其勝訴部份，合於法律規定，爰酌定
    相當之擔保金額宣告之；其餘假執行之聲請，因該部份訴之駁回而失所依據，應
    予駁回。
據上論結，本件原告之訴一部為有理由，一部為無理由，依民事訴訟法第三百八十五
條第一項前段、第七十九條但書、第八十五條第二項、第三百九十條第二項，判決如
主文。
中      華      民      國    九十二    年      一      月     二十     日
                              臺灣高雄地方法院民事第二庭
~B審判長法官  楊富強
~B法      官  陳樹村
~B法      官  楊筑婷
右為正本係照原本作成。
如不服本判決，應於送達後廿日內，向本院提出上訴狀並表明上訴理由，如於本判決
宣示後送達前提起上訴者，應於判決送達後十日內補提上訴理由書（須附繕本）。
中      華      民      國    九十二    年      一      月     二十     日
~B法院書記官  胡淑芳


司法院資訊處製作；財團法人民間司法改革基金會備份。
